臺灣高等法院民事判決　　　　　　　　　 95年度上字第943號
上訴人即附
帶被上訴人　乙○○
　　　　　　丙○○
　　　　　　俊陞企業有限公司
法定代理人　甲○○
共　　　同
訴訟代理人　林明正律師
複 代理 人　王榆富律師
被上訴人即
附帶上訴人　丁○○
訴訟代理人　謝碧鳳律師
上列當事人間請求返還挖土機等事件，上訴人對於中華民國95年
8月11日臺灣板橋地方法院94年度訴字第1303號第一審判決提起
上訴，被上訴人並為附帶上訴、訴之變更、追加、擴張，本院於
96年12月11日言詞辯論終結，判決如下：
    主      文
上訴人乙○○、丙○○、俊陞企業有限公司之上訴駁回。
原判決關於駁回附帶上訴人後開第三項之訴部分，暨訴訟費用（
除確定部分外）之裁判均廢棄。
附帶被上訴人乙○○、丙○○、俊陞企業有限公司應再連帶給付
附帶上訴人新臺幣捌拾玖萬肆仟元，及自民國九十六年一月三十
日起至清償日止，按年息百分之五計算之利息。
附帶上訴人其餘附帶上訴駁回。
上訴人乙○○、丙○○、俊陞企業有限公司應連帶給付被上訴人
新臺幣陸萬伍仟貳佰壹拾元，及自民國九十六年一月三十日起至
清償日止，按年息百分之五計算之利息。
被上訴人其餘擴張之訴、其餘變更之訴駁回。
第二審訴訟費用關於上訴部分，由上訴人乙○○、丙○○、俊陞
企業有限公司連帶負擔。
第一審（除確定、撤回部分）、第二審訴訟費用關於附帶上訴（
含擴張之訴）部分，由上訴人乙○○、丙○○、俊陞企業有限公
司連帶負擔百分之二十七，餘由被上訴人即附帶上訴人負擔。
變更之訴訴訟費用，由上訴人乙○○、丙○○、俊陞企業有限公
司連帶負擔十分之一，餘由被上訴人負擔。
本判決第三項，於附帶上訴人以新臺幣貳拾玖萬捌仟元預供擔保
後得假執行，但附帶被上訴人如於假執行程序實施前以新臺幣捌
拾玖萬肆仟元預供擔保，得免為假執行。
    事實及理由
甲、程序方面：
一按「被上訴人於言詞辯論終結前，得為附帶上訴」，民事訴訟
  法第460條第1項前段定有明文，本件被上訴人於言詞辯論終結
  前為附帶上訴，合於上開規定。
二另「訴狀送達後，原告不得將原訴變更或追加他訴。但有下列
  各款情形之一者，不在此限‧‧‧四　因情事變更而以他項聲
  明代最初之聲明者」、「訴之變更或追加，非經他造同意，不
  得為之。但第二百五十五條第一項第二款至第六款情形，不在
  此限」，同法第255條第1項第4款、第446條第1項定有明文。
  被上訴人即附帶上訴人於原審請求上訴人即附帶被上訴人連帶
  返還日本小松牌（KOMATSU）1993年出廠、型式PC300LC-5、S/
  NO22717之挖土機一部（下稱系爭挖土機）部分，已據上訴人
  於民國95年12月22日返還予被上訴人（本院卷第80頁背面），
  被上訴人主張因上訴人不當使用系爭挖土機致被上訴人支出修
  理費，變更其聲明請求上訴人連帶給付修理費652,095元本息
  （本院卷(二)第40-41頁），核屬因情事變更而以他項聲明代最
  初之聲明，揆諸上開規定，亦應准許。再「原告將原訴變更時
  ，如有以訴之變更合法為條件，撤回原訴之意思，而其訴之變
  更不合法者，除駁回新訴外，固應仍就原訴予以裁判。若其訴
  之變更合法，而其原訴可認為已撤回，因而終結者，自應專就
  新訴裁判」（最高法院29年上字第1771號判例參照），前揭被
  上訴人為訴之變更部分係屬合法，其原訴（請求返還系爭挖土
  機部分）應認為已撤回，本院應專就其變更後之新訴為裁判。
三被上訴人於本院請求上訴人按月給付部分，原請求至上訴人返
  還系爭挖土機之日止，嗣上訴人已於95年12月22日返還，有如
  上述，被上訴人請求按月給付部分之終期為95年12月21日，核
  屬補充或更正事實上或法律上之陳述，依民事訴訟法第256條
  之規定，非屬訴之變更或追加。另被上訴人上開請求，於本院
  請求法定遲延利息，又追加依民法第179條之規定請求損害金
  部分（本院卷(一)第51頁）核屬民事訴訟法第255條第1項第2款
  、第3款「二　請求之基礎事實同一者」、「三　擴張或減縮
  應受判決事項之聲明者」，依上開說明，無庸得對造之同意。
乙、得心證之理由：
一被上訴人起訴主張：伊以新臺幣（下同）220萬元買入系爭挖
  土機，另伸縮臂價值60萬元。上訴人乙○○為上訴人俊陞企業
  有限公司（下稱俊陞公司）業務人員，俊陞公司營業項目為柴
  油、潤滑油等油品買賣，曾為系爭挖土機加油、上訴人丙○○
  則以駕駛大型拖板車為業，曾受伊委託運送系爭挖土機。其等
  未經伊同意，於92年8月20日自臺北縣新莊市中港抽水站附近
  之停車場，由乙○○在停車場等候，丙○○駕駛機械拖板車，
  原審共同被告潘登順提供系爭挖土機電腦控制板，將系爭挖土
  機拖走，由乙○○導引停放藏匿於烏來山區，拒不返還予伊，
  伊得依民法第767條、第184條第1項前段、第185條、第152 條
  第2項之規定，請求乙○○、丙○○、潘登順（下稱乙○○等3
  人）返還系爭挖土機，並依同法第213條第1項、第215條之規
  定，請求乙○○等3人不能返還系爭挖土機時，賠償220萬元本
  息；另系爭挖土機每日租金12,500元，扣除司機日薪2,000 元
  、油資2,000元，每日淨利8,500元，以每月工作22日計，每月
  租金為187,000元，伊得依民法第216條第1項之規定，請求乙
  ○○等3人自92年8月20日起至返還系爭挖土機之日止按月給付
  187,000元；再俊陞公司為乙○○之僱用人，應依同法第188
  條第1項之規定，與乙○○負連帶負損害賠償責任。爰依上開
  各規定，先位求為命(一)乙○○等3人連帶返還系爭挖土機；如
  不能返還時，連帶給付220萬元，及自92年8月20日起加計法定
  遲延利息。或乙○○、俊陞公司連帶返還系爭挖土機，如不能
  返還時，連帶給付220萬元，及自92年8月20日起加計法定遲延
  利息、(二)乙○○等3人連帶自92年8月20日起至返還系爭挖土機
  之日止，按月給付187,000元。或乙○○、俊陞公司連帶自92
  年8月20日起至返還系爭挖土機之日止，按月給付187,000元。
  備位求為命(一)乙○○等3人連帶返還系爭挖土機，如不能返還
  時，連帶給付220萬元，及自92年8月20日起加計法定遲延利息
  、(二)乙○○等3人自92年8月20日起至返還系爭挖土機之日止，
  按月給付187,000元之判決。
  上訴人則以：否認被上訴人為系爭挖土機之所有權人，其不得
  依民法第767條之規定請求伊等返還系爭挖土機，伊等開走系
  爭挖土機係為保護自身之權益（即債權），係合法行使民法第
  928條之留置權，無不法侵害被上訴人權益情事，被上訴人亦
  不得依民法第184條、第152條之規定請求伊等負連帶損害賠償
  之責云云，資為抗辯。
二原審命(一)乙○○、丙○○或乙○○、俊陞企業有限公司連帶返
  還系爭挖土機。上開給付，如有一上訴人給付時，他上訴人於
  該給付範圍內同免給付之義務、(二)乙○○、丙○○或乙○○、
  俊陞公司連帶給付1,122,000元。上開給付，如有一上訴人給
  付時，他上訴人於該給付範圍內同免給付之義務，駁回被上訴
  人其餘之請求。上訴人就其敗訴部分提起上訴，聲明：
  (一)原判決關於命上訴人給付金錢部分廢棄。
  (二)上廢棄部分，被上訴人在第一審之訴及假執行之聲請均駁回
    。
  對被上訴人之附帶上訴、變更之訴則聲明：
  (一)附帶上訴、變更之訴均駁回。
  (二)如受不利判決，願供擔保免假執行。
  被上訴人就上訴人之上訴聲明：上訴駁回。
  並就原審敗訴部分為附帶上訴、訴之擴張，並追加依民法第
  179條之規定請求，聲明：
  (一)原判決關於後開部分廢棄。
  (二)上廢棄部分，上訴人乙○○、丙○○或上訴人乙○○、俊陞
    公司應再連帶給付被上訴人6,358,000元，及自96年1月30日
    起至清償日止，按年息5％計算之利息。上開給付，如有一
    上訴人給付時，他上訴人於該給付範圍內同免給付之義務。
  (三)願供擔保，請准宣告假執行。
  被上訴人就請求返還系爭挖土機部分為訴之變更，聲明：
  上訴人乙○○、丙○○或上訴人乙○○、俊陞公司應連帶給付
  被上訴人652,095元，及自96年1月30日起至清償日止，按年息
  5％計算之利息。上開給付，如有一上訴人給付時，他上訴人
  於該給付範圍內同免給付之義務。
  （被上訴人就原審駁回其對潘登順之請求部分，未據其提起上
  訴而敗訴確定）。
三被上訴人主張前揭事實，提出系爭挖土機之進口報單、進口商
  洸詮有限公司（下稱洸詮公司）之營利事業登記證、讓渡書、
  臺灣臺北地方法院檢察署93年度偵字第13740號不起訴處分書
  、臺灣高等法院檢察署94年度上聲議字第152號處分書、臺灣
  臺北地方法院94年度聲判字第21號裁定、乙○○等3人戶籍謄
  本、俊陞公司登記表等件為證（原審卷第8-22、43-45、47-49
  頁）。被上訴人主張其為系爭挖土機之所有權人，為上訴人所
  否認，辯稱系爭挖土機所有權人應為被上訴人經營之公司云云
  。然被上訴人經張德景介紹向蕭如村經營之洸詮公司購買系爭
  挖土機一節，已據證人張德景於原審到場證稱：「（系爭挖土
  機是誰買的？）是我經手的，事實經過是，原告（被上訴人）
  有一部車子已經不能用，我把它處理掉，獲現款一百二十萬元
  ，原告（被上訴人）說需要一部挖土機，我知道蕭如村剛好有
  挖土機，所以我拿一百二十萬元跟蕭如村定下來，後來尾款是
  丁○○給我，我再交給蕭如村，我是跟蕭如村說『楊仔要買』
  ，他問我那一個楊仔，我說天真（按應為天增）的丁○○，這
  台挖土機沒有開發票，如果是公司買依一般常理應該要開發票
  ，這台車我印象中買了二百五十五萬元，剩下的錢丁○○有拿
  些票跟現金給我，票是誰的名義我忘記了，只知道交易都清楚
  」等語（原審卷第199頁），雖蕭如村於原審到場證稱：「我
  跟天真（增）工程有限公司有買賣過，是由他們的股東張德景
  介紹‧‧‧我與天真（增）公司往來不超過三次‧‧‧他（張
  德景）拿錢來都是說是天真（增）公司要買的‧‧‧這台也是
  張德景拿錢來的，也是說是公司要買的」云云，然卷附洸詮公
  司出具之讓渡書載：「茲將本人所有‧‧挖土機‧‧‧出售予
  丁○○‧‧‧」等語（原審卷第10頁），顯然系爭挖土機係由
  被上訴人個人名義向洸詮公司購買，蕭如村僅因交易時出面接
  洽之張德景係被上訴人經營之天增工程有限公司（本院卷(一)第
  171頁，下稱天增公司）之股東，而誤認系爭挖土機係天增公
  司所購買，蕭如村之證言難作為有利於上訴人認定之依據。再
  參諸有限責任台北市挖土機推土機勞動合作社96年2月1日北市
  挖推勞合社字第960201號函載：「說明：(一)‧‧‧(1)所有權人
  是依據當時買賣成交時開立發票之抬頭（買受人）為依據，是
  開給天真工程有限公司，或是開給丁○○個人。(2)另一是依據
  當時買賣成交時之讓渡書，受讓人是公司，或是個人為依據，
  前者優於後者（發票優於讓渡書）」之該業慣例（本院卷(一)第
  127頁），被上訴人買受系爭挖土機時未開立發票（原審卷第
  167頁），亦係以讓渡書之記載為判斷買受人係公司或個人之
  依據，核與本院前揭認定相符。以上，系爭挖土機確為被上訴
  人所有，上訴人前開辯解即無可採。
四被上訴人另主張乙○○、丙○○（下稱乙○○等2人）未經被
  上訴人同意，於92年8月20日自上述系爭挖土機放置之停車場
  ，由乙○○在停車場等候，丙○○駕駛機械拖板車，潘登順提
  供系爭挖土機電腦控制板，將系爭挖土機拖走，由乙○○導引
  停放藏匿於烏來山區，拒不返還，已構成民法第184條第1項前
  段、第185條之共同侵權行為等語，為上訴人所否認，辯稱其
  等將系爭挖土機開走之行為係合法行使民法第928條之留置權
  ，非屬侵權行為云云。惟按「債權人占有屬於其債務人之動產
  ，而具有左列各款之要件者，於未受清償前，得留置之：一
  債權已至清償期者。二　債權之發生，與該動產有牽連之關係
  者。三　其動產非因侵權行為而占有者」，民法第928條定有
  明文，是該條所定留置權，以債權之發生，與債權人占有屬於
  債務人之動產間有牽連關係，為其成立要件之一。查乙○○等
  2人於92年8月間以被上訴人所經營之天增公司結束營業時，積
  欠俊陞公司油品款項、丙○○託運費等，乃共同將系爭挖土機
  拖走，放置於新店山區等情，為兩造所不爭執，則上訴人於主
  張行使留置權時，系爭挖土機顯未在其等占有中，已與留置權
  行使之要件不符。再系爭挖土機之所有權人為被上訴人，非天
  增公司，已如上述，則上訴人以就天增公司之債權對被上訴人
  所有之挖土機行使留置權，亦不合於民法第928條之規定，上
  訴人前揭其等為合法行使留置權云云之辯解，非屬可採。上訴
  人復辯稱被上訴人同意上訴人等留置系爭挖土機，迄債權債務
  關係協商解決止，然為被上訴人所否認，上訴人等亦未舉證以
  實其說，自難信其等上開辯解為真實。另「為保護自己權利，
  對於他人之自由或財產施以拘束、押收或毀損者，不負損害賠
  償之責。但以不及受法院或其他有關機關援助，並非於其時為
  之，則請求權不得實行或其實行顯有困難者為限」，民法第
  151條固定有明文，縱認上訴人上開行為，係擬行使該條規定
  之自救行為，然上訴人為保護自己對天增公司之債權，對於被
  上訴人之財產施以押收，仍與民法第151條自救行為之構成要
  件不符。以上，上訴人等前揭行為，均非屬合法行使民法第
  928 條之留置權、同法第151條之自救行為，堪認乙○○等2人
  以天增公司積欠俊陞公司油品費、丙○○拖運費等，為保障自
  身債權為由，拖走非屬天增公司而屬被上訴人所有之系爭挖土
  機，自屬民法第184條第1項前段「因故意或過失，不法侵害他
  人之權利者」之侵權行為。
五按「因故意或過失，不法侵害他人之權利者，負損害賠償責任
  」、「數人共同不法侵害他人之權利者，連帶負損害賠償責任
  ﹔不能知其中孰為加害人者，亦同。造意人及幫助人，視為共
  同行為人」、「受僱人因執行職務，不法侵害他人之權利者，
  由僱用人與行為人連帶負損害賠償責任。但選任受僱人及監督
  其職務之執行，已盡相當之注意或縱加以相當之注意而仍不免
  發生損害者，僱用人不負賠償責任」，民法第184條第1項前段
  、第185條、第188條第1條定有明文。乙○○等2人上開共同侵
  權行為，應就被上訴人之損害負連帶賠償責任。另俊陞公司為
  乙○○之僱用人，未見其等爭執，而按「僱用人藉使用受僱人
  而擴張其活動範圍，並享受其利益，且受僱人執行職務之範圍
  ，或其適法與否，要非與其交易之第三人所能分辨，為保護交
  易之安全，受僱人之行為在客觀上具備執行職務之外觀，而侵
  害第三人之權利時，僱用人即應負連帶賠償責任。故民法第一
  百八十八條第一項所謂受僱人因執行職務不法侵害他人之權利
  ，不僅指受僱人因執行其所受命令，或委託之職務自體，或執
  行該職務所必要之行為而言，即濫用職務或利用職務上之機會
  及與執行職務之時間或處所有密切關係之行為，其在外形之客
  觀上足認為與執行職務有關，而不法侵害他人之權利者，即令
  其係為自己利益所為之違法行為，亦應包括在內」（最高法院
  91年度台上字第2627號判決要旨參照）。乙○○以被上訴人經
  營之天增公司積欠俊陞公司油品費等，而非積欠其款項為由，
  將系爭挖土機拖走一節，客觀上足認為與執行俊陞公司之職務
  有關，其不法侵害被上訴人之權利，依上開說明，俊陞公司仍
  應與乙○○負連帶賠償責任。被上訴人請求之金額是否應准許
  ，分述之：
  (一)損害金748萬元〔原審命上訴人連帶給付之1,122,000元加被
    上訴人本院附帶上訴之6,358,000元（1,122,000+6,358,000
    ＝7,480,000）〕部分：
    1.查被上訴人此部分原請求上訴人自92年8月20日起至返還
      系爭挖土機之日止，按月連帶給付187,000元，嗣上訴人
      於95年12月22日返還系爭挖土機，被上訴人此部分請求之
      終期更正為95年12月21日（本院卷(二)第80頁背面），自92
      年8月20日起至95年12月21日止為40個月又2日，惟被上訴
      人請求40個月之損害金，以每月187,000元計，合計請求
      金額為748萬元（187,000×40＝7,480,000），扣除原審
      判命之1,122,000元，被上訴人附帶上訴金額為6,358,000
      元，合先敘明。
    2.按「損害賠償，除法律另有規定或契約另有訂定外，應以
      填補債權人所受損害及所失利益為限。依通常情形，或依
      已定之計劃、設備或其他特別情事，可得預期之利益，視
      為所失利益」，民法第216條定有明文。又按占有受侵害
      時，該占有人除有自力救濟權及回復占有之物上請求權外
      ，如占有具有財產價值時，尚得依民法規定之侵權行為損
      害賠償請求權請求無權占有人賠償其所受損害，或依不當
      得利返還請求權請求無權占有人返還其所受之利益。系爭
      挖土機遭乙○○等2人拖走，致被上訴人無法使用、收益
      ，被上訴人主張其受有損害，應堪採信。
    3.被上訴人主張系爭挖土機之租金，以一天工作8小時計為
      12,500元，扣除司機日薪、油資各2,000元合計4,000元成
      本後，每日可獲利8,500元，以每月工作22天計，其每月
      所受損害為187,000元云云，固提出有限責任台北市挖土
      機堆土機勞動合作社函載300型挖土機每日工資14,000元
      ，加破碎機20,000元為證（原審卷第186頁），然挖土機
      是否每月得出租22日，未據被上訴人舉證以實其說，本院
      認系爭挖土機每月租金應以有限責任台北市挖土機推土機
      勞動合作社96年2月1日北市挖推勞合社字第960201號函載
      ：「說明‧‧‧(三)系爭挖土機月租金為180,000元（不包
      含操作員及油料）」等語為準（本院卷(一)第127頁）。另
      該系爭挖土機每月租金非屬被上訴人每月之損害，蓋挖土
      機既為機械工具，即有除司機、油資以外如保養、維修、
      運送（如原審卷第186頁所載之每日運費3,500元）、租地
      放置甚至責由專人負責保管等其他成本支出，即被上訴人
      亦謂「因上訴人‧‧‧未妥善保管（養）系爭挖土機，造
      成該挖土機毀損‧‧‧」等語（本院卷(二)第40頁背面），
      顯然被上訴人亦知系爭挖土機至少有保管、保養之必要，
      當有除司機、油料以外成本之支出，是被上訴人以系爭挖
      土機之租金即謂係其損害，尚無可採。按「當事人已證明
      受有損害而不能證明其數額或證明顯有重大困難者，法院
      應審酌一切情況，依所得心證定其數額」，民事訴訟法第
      222條第2項定有明文，被上訴人未提出除司機、油料以外
      之成本支出，供本院計算系爭挖土機出租之利潤，本院認
      被上訴人雖非屬營利事業單位，然系爭挖土機既有上開除
      司機、油料以外之成本支出，則營利事業各業所得額同業
      利潤標準（下稱利潤標準）所載淨利率仍得作為系爭挖土
      機出租之利潤標準。以被上訴人所稱：「緣原告丁○○平
      時以承包土方挖運工程為業，名下所有5台挖土機，在工
      程空檔期間，亦將挖土機出租同業廠商使用‧‧‧」、（
      原審卷第4頁、另見本院卷(一)第44頁背面），顯見系爭挖
      土機係營造用機械設備（用以挖土方等營造工程），係屬
      同業利潤中標準代號6712-11之營造用機械設備出租，其
      淨利率為28，有利潤標準在卷可參（本院卷(二)第84頁），
      則系爭挖土機每月之利潤為50,400元（180,000×0.28＝
      50,400），該利潤即為被上訴人之損害，以40個月計總額
      為2,016,000元（50,400×40＝2,016,000）。
    4.被上訴人請求系爭挖土機40個月之損害為2,016,000元，
      其逾此範圍之請求，不應准許。
  (二)修理費652,095元部分：
    1.被上訴人主張上訴人雖於95年12月22日返還系爭挖土機，
      然系爭挖土機遭超負荷不當使用及未妥善保管（養），導
      致引擎、幫浦及行走系統設備、撐起手臂之油壓系統、外
      觀鈑金、噴漆、水箱、電腦板、儀表板等嚴重毀損，運轉
      不正常，必須拆裝、塘缸、更換相關配備零件，維修費用
      計652,095元之事實，提出照片、收據為證（本院卷(一)第
      101-107、142頁）。查乙○○等2人拖走系爭挖土機後，
      將之放置於烏來山區，上訴人未舉證證明其等妥善保管系
      爭挖土機、備有妥適地點以供放置系爭挖土機等，顯然系
      爭挖土機置於山區達40個月，系爭挖土機於日曬雨淋下且
      未受適當保管、保養下，自有毀損情形（照片參見）而有
      支出之必要。
    2.被上訴人提出之收據雖載修理費用652,095元，然按「依
      民法第一百九十六條請求賠償物被毀損所減少之價額，固
      得以修復費用為估定之標準，但以必要者為限（如修理材
      料以新品換舊品，應予折舊)」（最高法院80年度台上字
      第2476號判決參照）。系爭挖土機應屬固定資產耐用年數
      表中編號2036「貨櫃及拖車架、起重車輛、堆高機、堆土
      機與採石機、掃街車、車輛電動地板擦洗機及掃地機、其
      他特種車輛」〔本院卷(二)第90頁，另道路交通安全規則第
      3條第5款第1目規定「五、特種車：(一)大型特種車：總重
      量逾三千五百公斤，或全部座位在十座以上之特種車」參
      照，又原審卷第8頁之進口報單顯示系爭挖土機重量（淨
      重）34,600公斤，另有6,400公斤之記載，應指伸縮臂或
      挖斗〕，其耐用年數為5年，系爭挖土機為西元1993年（
      即民國82年）出廠，有進口報單載「YEAR：1993」可參，
      迄87年已逾耐用年數，則被上訴人請求之修理費僅得請求
      其殘價，即 (固定資產之實際成本)÷(耐用年數表規定之
      耐用年數＋1)(殘價之計算見本院卷(二)第91頁)。
    3.以上，被上訴人得請求之修理費為65,210元〔652,095 ÷
      （5+1）＝65,210，元以下四捨五入〕，被上訴人逾此範
      圍之請求，於法無據，應予駁回。
  (三)按不真正連帶債務，係數債務人基於不同之債務發生原因，
    就同一內容之給付，對於同一債權人各負全部給付義務，因
    一債務人給付，他債務人即同免其責任，查乙○○等2人依
    民法第185條之規定負連帶賠償之責、乙○○與俊陞公司依
    同法第188條第1項之規定負連帶賠償之責，「乙○○等2人
    」與「乙○○與俊陞公司」間即屬不真正連帶債務，然不真
    正連帶債務，在實務上主文之諭知非不得以連帶給付之方式
    為之。從而，上訴人應連帶賠償被上訴人損害2,016,000元
    、修理費65,210元。
六綜上所述，被上訴人依民法第184條第1項前段、第185條、第
  188條第1項、第216條第1項、第196條之規定，請求上訴人連
  帶給付被上訴人2,016,000元（原訴部分）、65,210元（變更
  之訴部分），及均自96年1月30日〔按被上訴人於96年1月19日
  提出變更訴之聲明、補正附帶上訴聲明暨答辯三狀（本院卷(一)
  第95頁以下），已記載請求上訴人連帶給付修理費786,765元
  （嗣減縮為652,095元）、自93年2月20日起至95年12月21日止
  按月再給付187,000元（嗣以請求總額方式請求上訴人再連帶
  給付6,358,000元），該狀繕本由被上訴人自行送達上訴人，
  雖未提出送達回執，然被上訴人於本院96年1月29日準備程序
  已陳述：「引用96年1月19日變更訴之聲明、補正附帶上訴聲
  明暨答辯三狀所載」等語（本院卷(一)第125頁），則被上訴人
  請求上訴人自翌日即96年1月30日加計法定遲延利息，即無不
  合〕起至清償日止，按年息5％計算之利息，於法有據，應予
  准許，其逾此範圍之請求，於法無據，應予駁回。前開被上訴
  人原訴請求應准許之2,016,000元，扣除原審判命上訴人連帶
  給付之1,122,000元，上訴人應再連帶給付被上訴人894,000元
  本息（2,016,000-1,122,000＝894,000）。原審命上訴人連帶
  給付1,122,000元部分，並依兩造之聲請，酌定相當擔保金分
  別為假執行、免為假執行之諭知，核無不合；上訴人上訴意旨
  指摘原判決不當，求予廢棄改判，為無理由，應予駁回。前述
  上訴人應再連帶給付被上訴人本息部分，原審為被上訴人敗訴
  之判決，尚有未洽，被上訴人附帶上訴意旨指摘此部分原判決
  不當，求予廢棄改判，為有理由，應由本院予以廢棄，改判如
  主文第三項所示。原審就被上訴人之請求逾2,016,000元部分
  ，為被上訴人敗訴之判決，並駁回其假執行之聲請，理由雖有
  不同，結論則無二致，原判決此部分仍應予以維持，被上訴人
  附帶上訴意旨指摘原判決此部分不當，求予廢棄改判，為無理
  由，應予駁回。被上訴人變更之訴請求上訴人連帶給付被上訴
  人65,210元，及自96年1月30日起至清償日止，按年息5％計算
  之利息，於法有據，應予准許，爰諭知如主文第五項所示。被
  上訴人擴張之訴、變更之訴逾上開應准許範圍，於法無據，應
  予駁回。兩造陳明就附帶上訴人請求再給付部分願供擔保，聲
  請宣告假執行或免為假執行，經核無不合，爰分別酌定相當之
  擔保金額宣告之。
七本件因事證已臻明確，兩造其餘攻擊、防禦方法及所為之立證
  ，經審酌後認與判決之結果不生若何影響，無庸再逐一予以論
  列，合併敘明。
據上論結，本件上訴人之上訴為無理由、被上訴人之附帶上訴、
擴張之訴、變更之訴為一部有理由，一部無理由，依民事訴訟法
第450條、第449條第1項、第2項、第78條、第79條、第85條第2
項、第463條、第390條第2項、392條第2項，判決如主文。
中　　華　　民　　國　　96　　年　　12　　月　　25　　日
                    民事第十六庭
                        審判長法　官 沈方維
　　　　　　　　　　　  　　　法　官 呂淑玲
　　　　　　　　　　　　  　　法　官 湯美玉
正本係照原本作成。
如不服本判決，應於收受送達後20日內向本院提出上訴書狀，其
未表明上訴理由者，應於提出上訴後20日內向本院補提理由書狀
（均須按他造當事人之人數附繕本）上訴時應提出委任律師或具
有律師資格之人之委任狀；委任有律師資格者，另應附具律師資
格證書及釋明委任人與受任人有民事訴訟法第466條之1第1項但
書或第2項（詳附註）所定關係之釋明文書影本。
中　　華　　民　　國　　96　　年　　12　　月　　25　　日
　　　　　　　　　　　　　　　書記官 蕭進忠
附註：
民事訴訟法第466條之1（第1項、第2項）：
對於第二審判決上訴，上訴人應委任律師為訴訟代理人。但上訴
人或其他法定代理人具有律師資格者，不在此限。
上訴人之配偶、三親等內之血親、二親等內之姻親，或上訴人為
法人、中央或地方機關時，其所屬專任人員具有律師資格並經法
院認為適當者，亦得為第三審訴訟代理人。
